【裁判字號】    89,易,332
【裁判日期】    890524
【裁判案由】    妨害名譽
【裁判全文】
臺灣嘉義地方法院刑事判決                          八十九年度易字第三三二號
    公  訴  人  臺灣嘉義地方法院檢察署檢察官
    被      告  丙○○
右列被告因妨害名譽案件，經檢察官提起公訴（八十八年度偵字第七八二三號），本
院判決如左：
    主  文
丙○○意圖散佈於眾，而指摘足以毀損他人名譽之事，處拘役伍拾日。如易科罰金，
以佰元折算壹日。
    事  實
一、丙○○意圖散佈於眾，於民國八十八年十一月十五日上午八、九時左右，在嘉義
    縣朴子市市民代表會副主席吳心俊與丙○○位於嘉義縣朴子市○○里○○路十四
    號共設之服務處內，指摘「朴子市十一個代表，十個沒路用」、「南線二個代表
    ，一個是市長的人，另一個已死了」、「東線三個代表無啥小路用」、「街內六
    個代表，其中五個是聽長」等語，足生損害現任嘉義縣朴子市市民代表辛○○、
    戊○○、甲○○、子○○、乙○○、癸○○、己○○、庚○○、丁○○等人之名
    譽。
二、案經辛○○、戊○○、甲○○、子○○、乙○○、癸○○、己○○、庚○○、丁
    ○○等人訴請臺灣嘉義地方法院檢察署檢察官偵查起訴。
    理  由
一、訊據被告丙○○矢口否認有何右揭犯行，辯稱：當天有一民眾至上揭服務處，稱
    朴子市公所找不到工務課職員，才說代表們督導不週，且告訴人辛○○當時並未
    在場，子○○則因與被告另有傷害糾紛，挾怨報復，而告訴人指述之情節皆與證
    人壬○之證詞不符。退一步言，即使被告當天在上揭服務處所陳述之言論有欠妥
    適，惟因刑法第三百十一條第三款規定，對於可受公評之事，而為適當之評論者
    ，為免責條款，應可阻違法，蓋市民代表，應有監督市政之責，核與公共利益
    有關，應屬可受公評之事項云云。經查，右揭事實，業據在場之告訴人子○○指
    訴綦詳，並據在場證人壬○結證：當天早上（在服務處）沒待多久，聽到被告說
    十一個代表無啥小路用（台語）即離開等語，核與告訴人之指訴大致相符，足見
    上情非虛。又上揭服務處，係被告與吳心俊共同作為服務市民之場所，亦據被告
    陳明在卷，被告於可供民眾自由出入之場所指摘足以毀損告訴人名譽之事實，並
    有該服務處照片數幀附卷可憑，其散佈於眾之不法意圖甚明。被告辯稱其僅指摘
    朴子市民代表們督導不週，在場之告訴人子○○係因渠等之間有傷害糾紛，挾怨
    報復云云，核與事實不符，不足採信。又辯稱其當天所為之言論縱有欠妥適，係
    對於市民代表監督市政之責，事關公共利益為可受公評之事，應可免責云云。按
    以善意發表言論，對於可受公評之事，而為適當之評論者，固屬刑法第三百十一
    條第三款規定不罰之事由，惟被告上開言論，已涉及對特定人之人身攻擊，核係
    出於惡意之不當言論，並非針對朴子市民代表之職責事項以善意發表言論而為適
    當之評論，不符上開不罰之事由。本件事證明確，被告之犯行洵堪認定。
二、核被告所為，係犯刑法第三百十條第一項之罪。又被告一誹謗行為，侵害告訴人
    數人之名譽，而觸犯數罪名，為想像競合犯，應從一重處斷。爰審酌被告之品性
    、犯罪之動機、手段、目的、所生之危害及犯罪後之態度等一切情狀，爰量處如
    主文所示之刑，併諭知易科罰金之折算標準。
三、據上論斷，應依刑事訴訟法第二百九十九條第一項前段，刑法第三百十條第一項
    、第五十五條、第四十一條，罰金罰鍰提高標準條例第一條前段、第二條，判決
    如主文。
本案經檢察官游悅晨到庭執行職務
中    華    民    國      八十九      年      五        月    二十四    日
                                      臺灣嘉義地方法院刑事第一庭
                                          法  官  洪  秀  一
右正本證明與原本無異。
如不服本判決，應於判決送達後十日內向本院提出上訴狀( 應附繕本 )。
中    華    民    國      八十九      年      五        月    二十四    日
                                          書記官  陳  湘  蓉
附錄法條：
刑法第三百十條第一項
意圖散佈於眾，而指摘或傳述足以毀損他人名譽之事者，處一年以下有期徒刑、拘役
或五百元以下罰金。


司法院資訊處製作；財團法人民間司法改革基金會備份。
